臺灣高等法院臺南分院刑事判決　　　　 94年度上訴字第188號
上　訴　人　臺灣臺南地方法院檢察署檢察官
被　　　告　丙○○
指定辯護人　本院公設辯護人乙○○
上列上訴人因被告強盜案件，不服臺灣臺南地方法院93年度訴字
第1197號中華民國94年1月4日第一審判決（起訴案號：臺灣臺南
地方法院檢察署93年度偵字第11445號），提起上訴，本院判決
如下：
    主  文
原判決撤銷。
丙○○意圖為自己不法之所有，以恐嚇使人將本人之物交付，未
遂，處有期徒刑肆月，如易科罰金，以參佰元折算壹日，緩刑參
年。
扣案之水果刀壹支、口罩壹個均沒收。
    事  實
一、丙○○因缺錢花用，竟意圖為自己不法之所有，於民國（下
    同）九十三年十一月三日下午二時五十五分許，攜帶水果刀
    一支及戴著口罩，至甲○○所任職位於臺南市○○區○○路
    二段二七五號之「統一超商」，向當時正在櫃臺之甲○○恐
    稱「搶劫」，並令甲○○將收銀機打開，然甲○○表示並無
    收銀機之鑰匙，丙○○即拿出水果刀揮舞並向甲○○接續恐
    稱：「叫妳拿鑰匙開，妳不開，我要是把妳劃下去妳就會開
    了」等語，然此時正有另一客人進入店內，而見此狀況隨即
    報警處理，經警到場而當場將丙○○逮捕而未得逞，並扣得
    丙○○所有，供犯罪所用之水果刀一把及口罩一個。
二、案經臺南市警察局第二分局報請臺灣臺南地方法院檢察署檢
    察官偵查起訴。
    理  由
一、被告丙○○經合法傳喚，無正當理由而未到庭。然被告如何
    於前揭時、地，持水果刀恐嚇取財而未遂等事實，業據被告
    丙○○於警、偵訊及原審審理時坦承不諱。並有水果刀一把
    及口罩一個扣案可資佐証；而証人即被害人甲○○於原審審
    理時，亦証述【被告當日確有向其稱「搶劫」，並令伊將收
    銀機打開，然伊表示並無收銀機之鑰匙，而未打開收銀機，
    被告於店內客人報警，警員尚未到場前有拿出水果刀揮舞，
    被告並未搶得財物】之情（見原審卷第三十七頁起至第三十
    九頁），足認被告此部分之自白與事實相符，而可信採。
    本件事証明確，被告恐嚇取財未遂犯行，堪以認定。
二、核被告所為，係犯刑法第三百四十六條第第三項、第一項之
    恐嚇取財未遂罪。被告著手於恐嚇取財而未遂，應依刑法第
    二十六條前段減輕其刑。檢察官雖認被告持刀搶劫，係涉犯
    刑法第三百三十條第二項、第一項之攜帶兇器強盜未遂罪嫌
    。然按強盜罪，係以意圖為自己或第三人不法所有，以強暴
    、脅迫、藥劑、催眠術或他法致使不能抗拒而取他人之物或
    使其交付，為構成要件。所謂致使不能抗拒，係指行為人所
    施用之強暴、脅迫等非法方法，在「客觀上」足使被害人喪
    失意思自由，並達於不能抗拒之程度者而言；倘未達於此程
    度，要難以強盜罪相繩。查：証人甲○○於原審審理時結證
    稱：被告進入店內後，即直接走入櫃台，要求其將收銀機打
    開，經其告知因無收銀機鑰匙，無法打開收銀機時，被告即
    再次要求其將收銀機打開，並表明要搶劫。然因當日被告要
    求其打開收銀機之口氣甚為平靜，故其並未感到恐懼等語（
    參見原審卷第三十七頁起至第三十八頁、第四十一頁、第四
    十三頁），足見被告進入該超商後，雖有表明「搶劫」，並
    要甲○○打開收銀機，及持刀揮舞之情事，然証人甲○○並
    未因而致客觀上無法抗拒之程度，核與強盜罪之構成要件不
    該當。然依被告於警訊時供稱【因目前失業，沒有錢可以吃
    飯，而且又沒有錢繳房租，房東又向我催租金，才會想到要
    搶劫】等語，偵查中又供稱【因為我要應徵工作，都找不到
    工作，沒錢吃飯，也沒有錢付房租，房東要趕我，要我搬走
    ，所以我不得以才搶】等語（見偵查卷第七頁），於原審亦
    供稱【因為我沒有工作，我失業沒錢吃飯才搶】、【我到櫃
    台，向甲○○表示要搶劫，要他打開收銀機，他說打不開，
    我要他去拿鑰匙，但是甲○○沒有去拿鑰匙，他要我離開，
    我說我沒有搶到錢，我怎麼可以離開，我就等到有客人要來
    買東西時，打開收銀機時，我再來搶，當時有一個客人進入
    店內問有何事情，店員告訴他我要搶劫，所以我才沒有走開
    ，客人就以行動電話叫警察】等語（見原審卷第五十二頁、
    五十三頁）。足見被告確有行搶之意；再觀之被告所持之水
    果刀全長約二十公分，木製刀柄長約十公分、刀刃長約十公
    分，為金屬製，刀刃鋒利，對人之生命、身體構成威脅，足
    資為兇器，又據原審當庭勘驗明確，被告竟於行搶之際，持
    刀揮舞，在客觀上當足致使被害人心生畏懼。雖証人甲○○
    客觀上未致不能抗拒之程度，被告之行為亦該當恐嚇取財未
    遂之構成要件。綜上，檢察官認被告係涉犯上開加重強盜未
    遂罪嫌，顯有誤會，起訴法條尚有未洽，自應由本院予以變
    更起訴法條。
三、原審未察，遽予被告無罪之諭知，自有未洽，檢察官上訴意
    旨，指摘原判決不當，非無理由，應由本院予以撤銷改判。
    爰審酌被告因失業經濟陷入困境，致有本件犯行，其犯罪之
    動機、目的、持刀行搶之犯罪手段，犯罪所生之損害，及犯
    罪後坦承其事之態度等一切情狀，量處如主文所示之刑，並
    諭知易科罰金之折算標準，以資懲儆。末查被告未曾受有期
    徒刑以上刑之宣告，此有臺灣高等法院被告全國前案紀錄表
    在卷可稽，經此偵序教訓，應知警惕諒無再犯之虞，本院認
    所宣告之刑，以暫不執行為適當，併諭知緩刑參年，以勵自
    新。扣案之水果刀一支、口罩一個均係被告所有，供其犯罪
    所用之物，併予宣告沒收。
四、被告經合法傳喚，無正當理由不到庭，不待其陳述逕行判決
    。
據上論結，應依刑事訴訟法第369條第一項前段、第364條、第30
0條、第299條第一項前段、第371條，刑法第346條第3項、第1項
、第26條前段、第74條第1款、罰金罰鍰提高標準條例第1條前段
、第2條判決如主文。
本案經檢察官許仲瑩到庭執行職務。
中　　華　　民　　國　　94　　年　　6 　　月　　15　　日
                  刑事第四庭    審判長法　官  鄭文肅
                                      法　官  蔡美美
                                      法　官  陳珍如
以上正本證明與原本無異。
檢察官如不服本判決，應於收受本判決後十日內向本院提出上訴
書。其未敘述上訴理由者並得於提起上訴後十日內向本院補提理
由書。
被告不得上訴。
　　　　　　　　　　　　　　　　　　　書記官  岑  玢
中　　華　　民　　國　　94　　年　　6 　　月　　15　　日
附錄：本判決論罪科刑法條
中華民國刑法第346條
(單純恐嚇罪)
意圖為自己或第三人不法之所有，以恐嚇使人將本人或第三人之
物交付者，處6月以上5年以下有期徒刑，得併科1千元以下罰金
。
以前項方法得財產上不法之利益，或使第三人得之者，亦同。
前二項之未遂犯罰之。
